【裁判字號】    95,訴緝,146
【裁判日期】    951031
【裁判案由】    毒品危害防制條例
【裁判全文】
臺灣桃園地方法院刑事判決             95年度訴緝字第146號
公  訴  人  台灣桃園地方法院檢察署檢察官
被      告  甲○○  32歲民.
指定辯護人  本院公設辯護人  彭詩雯
上列被告因毒品危害防制條例案件，經檢察官提起公訴（95年度
毒偵字第5721、6035號），被告於準備程序進行中，就被訴事實
為有罪之陳述，經告知簡式審判程序意旨，聽取當事人意見後，
本院裁定由受命法官獨任進行簡式審判程序，檢察官復聲請改依
協商程序而為判決，本院判決如下：
    主  文
甲○○連續施用第一級毒品，處有期徒刑捌月。扣案之注射針筒
壹支、削尖吸管貳支，均沒收之。又連續施用第二級毒品，處有
期徒刑伍月。應執行有期徒刑壹年。扣案之注射針筒壹支、削尖
吸管貳支，均沒收之。
    事實及理由
一、犯罪事實：甲○○前因施用毒品案件，經本院於民國89年5
    月23日以89年度毒聲字第3566號裁定送觀察、勒戒後，認無
    繼續施用毒品之傾向，於89年7 月25日執行完畢而釋放。詎
    仍不知悛悔，於上開觀察、勒戒執行完畢釋放後，5 年內復
    基於施用第一級毒品海洛因之概括犯意，自94年4 月初某日
    起至94年11月1 日20時40分為警採尿回溯26小時內某時，在
    桃園縣中壢市上石頭5 號住處，以將第一級毒品海洛因置入
    注射針筒內注施打之方式連續施用第一級毒品海洛因多次。
    甲○○另基於施用第二級毒品甲基安非他命之概括犯意，於
    94年4 月初某日起至94年11月1 日20時40分為警採尿回溯96
    小時內某時，在上址，以將第二級毒品甲基安非他命置入吸
    食器（非專供）內加以燒烤之方式，連續施用第二級毒品甲
    基安非他命多次。嗣於94年10月11日21時30分許，為警在桃
    園縣中壢市上石頭5 號甲○○住處，經其同意搜索，扣得其
    所有供施用第一級毒品所用之注射針筒1 支、削尖吸管2 支
    、非其所有且與本案無關之吸食器1 組，並對之採集尿液而
    查獲；又於94年11月1 日17時5 分許，為警持本院核發之搜
    索票，至桃園縣中壢市上石頭8 號實施搜索，扣得曾世元所
    有與本案無關之注射針筒3 支、第二級毒品甲基安非他命1
    包（實稱毛重1. 259公克），遂對在場之甲○○採驗尿液而
    查獲。案經桃園縣政府警察局平鎮分局報請臺灣桃園地方法
    院檢察署檢察官偵查起訴。
二、證據：
  (一)被告甲○○於警詢、偵訊及本院審理時之自白。
  (二)桃園縣政府警察局平鎮分局被採尿人姓名編號對照表（尿液
    檢體編號：F530號、F559號）2 紙、臺灣尖端先進生技醫藥
    股份有限公司濫用藥物檢驗報告（尿液檢體編號：F530號、
    F559號）、桃園縣政府警察局平鎮分局搜索扣押筆錄2 件。
  (三)扣案之注射針筒1 支、削尖吸管2 支。
  (四)臺灣高等法院被告全國前案紀錄表。
三、按行為後，法律有變更者，適用行為時之法律。但行為後之
    法律有利於行為人者，適用最有利於行為人之法律，現行刑
    法第2 條第1 項定有明文。本件被告行為後，刑法第56條關
    於連續犯之規定業於94年2 月2 日修正刪除，於95年7 月1
    日生效，同時並修正刑法第51條第5 款定應執行之刑等規定
    ，此等修正均已影響行為人之實質刑罰法律效果，自屬刑法
    第2 條之「法律變更」，應依刑法第2 條第1 項之規定比較
    新舊法對於行為人有利或不利之狀況加以適用：(一)依修正前
    之規定，出於概括犯意之獨立數行為間，因其犯意同一，所
    犯罪名相同，為連續犯之裁判上1 罪，應依修正前刑法第56
    條規定論以1 罪，並加重其刑，惟依修正後之規定，因已刪
    除連續犯之規定，則對各獨立之數行為，即應以數罪併罰論
    處。查本件被告於修正施行前所犯之多次施用第一級毒品海
    洛因、第二級毒品甲基安非他命之犯行，時間緊接，觸犯構
    成要件相同之罪名，顯然出於概括犯意反覆為之，依修正施
    行前刑法第56條之規定，均為連續犯，應僅論以一罪，並得
    加重其刑至2 分之1 ，就連續施用第一級毒品海洛因之犯行
    ，其最重法定刑為有期徒刑7 年6 月，就連續施用第二級毒
    品甲基安非他命之犯行，其最重法定刑為4 年6 月；然依修
    正施行後之刑法，已刪除連續犯之規定，原則上即應論處數
    個施用毒品罪，其刑度經數罪併罰之結果，就施用第一級毒
    品海洛因、第二級毒品甲基安非他命之犯行，最重法定刑分
    別為有期徒刑10年以上、6 年以上（按行為之實際次數加種
    計算其最高度，如以2 次計算其最高度即為10年、6 年），
    顯較修正施行前依刑法第56條之規定僅就法定刑加重2 分之
    1 為重。(二)修正前刑法第51條第2 款規定「宣告之最重刑為
    死刑者，不執行他刑。但從刑不在此限。」，同條第5 款規
    定「宣告多數有期徒刑者，於各刑中之最長期以上，各刑合
    併之刑期以下，定其刑期。但不得逾20年。」；而修正後刑
    法第51條第2 款則規定「宣告之最重刑為死刑者，不執行他
    刑。但罰金及從刑不在此限。」，同條第5 款則規定「宣告
    多數有期徒刑者，於各刑中之最長期以上，各刑合併之刑期
    以下，定其刑期。但不得逾30年」，即修正後刑法第51條第
    2 款增訂罰金與死刑併予執行；第5 款提高多數有期徒刑合
    併應執行之刑不得逾30年。(三)綜上所述，以修正施行前刑法
    第56條論以連續犯之規定較有利於被告，本件無論依修正前
    後之規定，其定應執行之刑均在各刑之最長期以上、各刑之
    合併刑期以下，其結果並無不同，依修正後刑法第2 條第1
    項前段之規定，本件應一體適用修正前刑法之規定，合先敘
    明。至於沒收乃屬從刑，基於主從不可分之原則，從刑乃附
    屬於主刑，參諸最高法院95年度第8 次刑事庭會議決議之意
    旨，從刑應依主刑所適用之法律，並無比較新舊法之適用，
    故本件關於沒收供犯罪所用之物之規定，應一體適用修正前
    刑法第38條第1 項第2 款之規定，附此敘明。
四、本案犯罪事實，業據被告甲○○於準備程序進行中為有罪之
    陳述，由本院裁定受命法官獨任進行簡式審判程序，復經檢
    察官聲請改依協商程序，經本院指定公設辯護人協助其進行
    協商，當事人雙方於審判外達成協商合意，其合意內容為：
    被告連續施用第一級毒品海洛因部分願受有期徒刑8 月之科
    刑宣告；連續施用第二級毒品甲基安非他命部分願受有期徒
    刑5 月之科刑宣告。經查，被告之自白，有上開證據足認屬
    實，並與本院認定之事實相符。又被告前於89年間因施用毒
    品案件，經本院裁定送觀察、勒戒後，認無繼續施用毒品之
    傾向，於89年7 月25日執行完畢而釋放一情，有臺灣高等法
    院被告前案紀錄表1 份在卷可稽，被告於上開觀察、勒戒執
    行完畢而釋放後，5 年內再犯本件毒品危害防制條例第10條
    之罪，依同條例第23條規定，應依法追訴，檢察官起訴，即
    無不合。核被告甲○○所為，係犯毒品危害防制條例第10條
    第1 項施用第一級毒品海洛因罪、同條例第10條2 項施用第
    二級毒品甲基安非他命罪。被告施用毒品前持有毒品之行為
    之行為，為施用毒品行為之當然結果，不另論罪。被告前後
    多次施用第一級毒品海洛因、第二級毒品甲基安非他命之犯
    行，其時間緊接，所犯構成要件相同，顯係基於概括犯意反
    覆所為，均連續犯，應依修正前刑法第56條規定論以1 罪，
    並加重其刑。爰審酌被告有如事實欄所載施用毒品之犯罪前
    科紀錄，此有前揭前案紀錄表可按，其素行非佳，其犯罪行
    為主要係戕害自身，並未直接積極損害他人之利益，且犯後
    坦承犯行，態度尚稱良好等一切情狀，上開協商內容尚無不
    當之處。本案復查無刑事訴訟法第455 條之4 第1 項各款所
    列情形，檢察官聲請改依協商程序而為判決，本院爰不經言
    詞辯論，於協商合意範圍內為協商判決。
五、扣案之注射針筒1 支、削尖吸管2 支，為被告所有供施用第
    一級毒品海洛因所用，業據被告自承明確，應依修正前刑法
    第38條第1 項第2 款規定均沒收之；另扣案之吸食器1 組，
    被告否認為其所有，堅稱為其友人所有遺留之物，其未曾使
    用等語，暨扣案之曾世元所有之注射針筒3 支，均非被告所
    有供施用毒品犯罪所用之物，爰不另為沒收之宣告。扣案之
    曾世元所有之第二級毒品甲基安非他命1 包（實稱毛重1.25
    9 公克），被告否認係供其所施用之毒品，既與被告施用毒
    品犯罪無關，即非本案查獲之第二級毒品，爰不宣告沒收銷
    燬之。
六、應適用之法條：刑事訴訟法第273 條之1 第1 項、第455 條
    之2 第1 項、第455 條之4 第2 項、第455 條之8 、第454
    條第2 項，毒品危害防制條例第10第1 項、第2 項，修正後
    刑法第2 條第1 項前段，刑法第11條，修正前刑法第56條、
    第51條第5 款、第38條第1 項第2 款。
七、協商判決除有刑事訴訟法第455 條之4 第1 項第1 款於本訊
    問程序終結前，被告撤銷協商合意或檢察官撤回協商聲請者
    ；第2 款被告協商之意思非出於自由意志者；第4 款被告所
    犯之罪非第455 條之2 第1 項所定得以協商判決者；第6 款
    被告有其他較重之裁判上一罪之犯罪事實者；第7 款法院認
    應諭知免刑或免訴、不受理者情形之一，及違反同條第2 項
    「法院應於協商合意範圍內為判決；法院為協商判決所科之
    刑，以宣告緩刑或二年以下有期徒刑、拘役或罰金為限」之
    規定者外，不得上訴。
八、如有前述例外得上訴之情形，又不服本件判決，得自收受判
    決送達之日起10日內，向本院提出上訴書狀，上訴於第二審
    法院。
本案經檢察官嵇珮晶到庭執行職務。
中    華    民    國    95    年    10    月    31    日
                  刑事第九庭    法  官  蘇琬能
以上正本證明與原本無異。
                                書記官  邱飛鳴
中    華    民    國    95    年    11    月    1     日


司法院資訊處製作；財團法人民間司法改革基金會備份。
